【裁判字號】    97,訴,775
【裁判日期】    980115
【裁判案由】    毒品危害防制條例
【裁判全文】
臺灣桃園地方法院刑事判決               97年度訴字第775號
公  訴  人  臺灣桃園地方法院檢察署檢察官
被      告  丙○○○
指定辯護人  本院公設辯護人甲○○
被      告  乙○○
選任辯護人  高雪琴律師
上列被告等因違反毒品危害防制條例案件，經檢察官提起公訴（
台灣桃園地方法院檢察署96年度偵字第27238 號、97年度偵字第
8996號），本院判決如下：
    主  文
丙○○○、乙○○共同販賣第一級毒品，乙○○累犯，處有期徒
刑拾柒年陸月，丙○○○處有期徒刑拾柒年。附表編號一所示驗
餘第一級毒品海洛因，沒收銷燬之，附表編號二所示之物，沒收
之，附表編號三所示共同販賣毒品所得財物，連帶沒收之，若對
丙○○○、乙○○其中一人已為沒收時，就已沒收之部分，其他
人即免除責任。
    事  實
一、乙○○前因施用及持有毒品案件，分別經本院以96年度桃簡
    字第679 號及96年度桃簡字第775 號判處有期徒刑3 月、3
    月確定，再經本院以96年度聲減字第5555號減刑並定應執行
    刑為有期徒刑2 月確定，甫於民國96年10月17日易科罰金執
    行完畢。而乙○○與丙○○○係夫妻，渠二人均明知海洛因
    為毒品危害防制條例所管制之第一級毒品，不得販賣，竟共
    同基於販售毒品海洛因以牟利之犯意聯絡，先以透明夾鍊袋
    將持有之毒品海洛因分裝為數包，藏置於一粉紅色提包內，
    並將該提包置放於渠二人所開設位在桃園縣龜山鄉○○路○
    段23號之機車行1 樓客廳電腦桌旁之置物櫃中。至96年10月
    30日某時，乙○○、丙○○○因知悉某真實姓名年籍不詳、
    綽號「阿萬」之男子所介紹之丁○○將前來購買毒品海洛因
    ，然乙○○因有事暫時外出，故留丙○○○在該處等候，迄
    當日下午1 時45分許，經由「阿萬」介紹之丁○○騎乘機車
    前來，並向丙○○○表明欲購買海洛因之意，丙○○○即向
    丁○○收取新台幣（下同）1,000 元之購毒價款，並要求丁○○稍等片刻再來拿取，丁○○遂先騎車離去，然在距該機
    車行不遠處即遭接獲線報而事先埋伏該處之員警謝昌融盤查
    ，然因查無所獲遂予放行。丁○○以為員警已然離去，乃於
    當日下午2 時許返回該機車行內，由丙○○○將自上開粉紅
    色提包內所取出、暫藏置於電腦桌下之毛重0.31公克之毒品
    海洛因1 包，販賣交付予丁○○。迄同日下午2 時5 分許，
    丁○○持購得之毒品海洛因步出機車行時，再經埋伏在外之
    員警謝昌融盤檢，而於取出國民身分證時不慎將甫購得之該
    包毒品海洛因遺落在地而當場查獲。員警又由丁○○之供述
    ，循線在上址機車行內查獲丙○○○，並在該電腦桌旁置物
    櫃內扣得粉紅色提包1 只，並在其內扣得毒品海洛因9 小包
    （合計淨重3.89公克，空包裝袋總重2.33公克，純度43.06
    ％，純質淨重1.68公克）、及丙○○○甫向丁○○收取之販
    毒所得現金新台幣（下同）1,000 元（面額100 元之紙鈔10
    張），而知上情。
二、案經桃園縣政府警察局桃園分局報告台灣桃園地方法院檢察
    署檢察官偵查起訴。
    理  由
壹、證據能力部分：
  (一)證人丁○○警詢筆錄之證據能力：
    按被告以外之人於審判外之言詞或書面陳述，除法律有規定
    者外，不得作為證據；被告以外之人於檢察事務官、司法警
    察官或司法警察調查中所為之陳述，與審判中不符時，其先
    前之陳述具有較可信之特別情況，且為證明犯罪事實存否所
    必要者，得為證據，刑事訴訟法第159 條第1 項、第159 條
    之2 分別定有明文。又刑事訴訟法第159 條之2 所謂「經證
    明具有較可信之特別情況」，應依陳述人於陳述時之「外部
    情況」是否具有可信性決定之，所謂「外部情況」係指就詢
    問有無出於不正方法、陳述是否出於非任意性、有無違反法
    定障礙事由期間不得詢問及禁止夜間詢問之規定、詢問時是
    否踐行告知權利之義務、警詢筆錄所載與錄音或錄影內容是
    否相符等情，且必須依據陳述人之觀察、記憶、表達是否正
    確、陳述人有無虛偽陳述之動機，及對照同一待證事項之其
    他經過詰問證人之證述是否相同，有無矛盾之處而加以綜合
    決定（最高法院94年度臺上字第1653號判決意旨參照）。依
    下揭「貳、(三)」所述，本件證人丁○○關於在其身上查獲之
    1 包海洛因，究係經「阿萬」之介紹，始前往被告二人開設
    之機車行購買而來，抑該海洛因係向「阿萬」購買，僅因「
    阿萬」表明寄放在該機車行，乃於查獲當日前往拿取乙節，
    及丁○○是否曾交付購毒價款1,000 元予當時在機車行之被
    告丙○○○乙節，丁○○之警詢筆錄所載與其於本院審判中
    之證述，迥然不符。對此，丁○○或稱係因製作筆錄之員警
    「聽錯」，或稱係因其當時過於緊張固有誤答情形，或稱其
    為求儘速返家，故對警方誘導式詢問一概答稱「是」，無論
    如何，其警詢所言乃違心之論云云。然經本院勘驗丁○○警
    詢錄音內容，員警於詢問前已踐行告知權利之義務，且除錄
    音帶換面中斷外，全程均連續錄音，周遭亦夾雜有其他背景
    聲音，亦無任何以不正手段詢問之情形。次就詢答內容觀之
    ，員警之詢問態度及語調均相當和藹，丁○○回答亦相當順
    暢，意識甚為清醒，對員警之詢問亦皆能切題回答，可見該
    詢答內容均係丁○○自己之陳述，並無丁○○所稱順應警方
    誘導一概答稱「是」之情形。且依附件所示丁○○就本案關
    鍵問題之詢答內容，其係在員警開放式地詢問毒品來源時，
    以連續陳述之方式，主動供稱係經友人「阿萬」之「介紹」
    ，方知被告二人開設之機車行處販售毒品海洛因，遂於查獲
    當日前往購買，且在第一次進入時即先交付10張百元鈔予在
    店之被告丙○○○為購毒代價，並依丙○○○指示暫先出外
    片刻再回店拿取該包海洛因等情，而此部分陳述與上開警詢
    筆錄所載者俱屬相符，未見記錄員警何等匿飾增減或斷章取
    義之情形。尤有甚者，關於丁○○先後二次進入機車行之緣
    由，丁○○與員警在詢答過程間，尚能談笑風生、彼此互開
    玩笑，丁○○甚能無視所負之持有或施用毒品罪責，在員警
    面前對自己能成功規避第一次盤查表露得意之意，並表示沒
    想到警方仍會繼續跟蹤等語。由此，顯見丁○○並無因順應
    警方意思回答、或因自己甚感緊張故胡言亂語等情事，而係
    在相當自然、輕鬆、毫無壓力之情形下接受警方詢問，並立
    即將自己適才親身經驗準確反應表達。且當時距案發時刻甚
    近，對於關鍵性之「向何人購買」、「價款如何交付、交付
    何人」等事項記憶應甚準確，復係於案發後之密接時間接受
    員警詢問，自無暇斟酌利害關係而為不實陳述、亦無餘裕相
    互勾串而為迴護之詞，是主觀上亦無何偽證動機可言。與此
    相較，丁○○於本院審判中固經檢、辯雙方交互詰問，惟對
    其翻供後之證詞與事理諸多不符處應如何解釋，及就檢察官
    質以何以與警詢所述迥然不符等節，丁○○或語焉不詳、或
    一概以不復記憶含糊搪塞，顯係在距案發長久時日之後之刻
    意迴避。甚以，丁○○於本院中稱：「第一次去拿的時候，
    『阿萬那個東西還沒有放在那邊』，我第二次又去才拿到」
    等語。而依查獲員警謝昌融上揭證詞，丁○○第一次離開機
    車行後不遠即遭攔查，旋即返回機車行取得海洛因。次依附
    件所示丁○○與謝昌融詢答內容，丁○○亦自承先後二次進
    入機車行之時間相隔不過十餘分鐘。以此觀之，丁○○先後
    進入機車行之時間間隔甚近，焉有可能如此恰好，「阿萬」
    正係利用此丁○○離開之十餘分鐘內將海洛因寄交丙○○○
    ，此顯悖離常情，更罔論此與下述丙○○○於警、偵訊中供
    稱：該包毒品係「阿萬」先交給詹四稜、再由詹四稜交代我
    轉交他人等語，迥然不符。由是益徵丁○○於本院審判中之
    證述誠屬謊言。綜上，丁○○於警詢中之證述，客觀上具有
    較審判中證述更為可信之特別情況，且亦為證明犯罪事實存
    否所必要，是丁○○警詢筆錄雖屬被告以外之人於審判外之
    陳述，然就證明被告二人犯罪事實，當有證據能力。
  (二)本案之搜索扣押筆錄、扣押物品目錄表、台灣檢驗科技股份
    有限公司97年5 月6 日CH/2008/40609 號濫用藥物檢驗報告
    、法務部調查局97年1 月20日調科壹字第09723005560 號鑑
    定書，雖均為被告以外之人於審判外之書面陳述，然均據被
    告二人及其辯護人同意作為證據，本院審酌各該文書作成時
    之情況，以之作為本案審判證據核屬適當，依刑事訴訟法第
    159 條之5 第1 項之規定，均有證據能力。
貳、訊據被告丙○○○固坦認曾於上揭時地交付1 包以「衛生紙
    」包覆之物品予丁○○，被告乙○○亦坦認在上開機車行內
    扣得之粉紅色提包1 只及其內9 小包毒品海洛因係其所有，
    惟均否認有何販賣毒品海洛因之犯行。被告丙○○○辯稱：
    案發當日「阿萬」來找我先生乙○○，但乙○○不在，「阿
    萬」便表示欲寄放該包以衛生紙包覆之物，並稱稍待會有人
    來拿，我不疑有他乃同意寄放，不久丁○○即進來詢問是否
    有人寄放東西，我便將之交給丁○○，並未向伊收取金錢，
    我亦不知其內係毒品海洛因等語。被告乙○○辯稱：我不認
    識丁○○，「阿萬」寄放該包毒品及丙○○○交付丁○○之
    時，我均不在場，故根本不知此事等語。惟查：
  (一)依偵查卷附搜索扣押筆錄及扣押物品目錄表2 份（受搜索人
    分別為「丁○○」及本案被告「丙○○○」）、被告丙○○○簽具之「自願搜索同意書」、及查獲現場（桃園縣龜山鄉
    ○○路○段23號）照片所示，本件係由桃園縣政府警察局桃
    園分局同安派出所員警謝昌融等人，先於96年10月30日下午
    2 時左右，在桃園縣龜山鄉○○路○段1 之2 號前，在丁○○之身上查獲白粉1 包，經丁○○坦認係毒品海洛因後，再
    於同日下午2 時5 分起至4 時10分許，至被告丙○○○及其
    夫乙○○於桃園縣龜山鄉○○路○段23號開設之機車行內，
    經在場之丙○○○同意後執行搜索，而在機車行1 樓客廳之
    電腦桌旁置物櫃內搜得1 只粉紅色提包，其內除有100 元面
    額之現鈔共10張，並有9 包以夾鍊袋裝盛之白粉，經員警當
    場以電子磅秤秤重，其中3 包重量均各恰好為0.31公克，其
    餘分別重0.30公克、0.27公克、1.69公克、1.09公克、1.01
    公克、0.58公克。上開於丁○○身上查獲之白粉1 包，經台
    灣檢驗科技股份有限公司鑑定結果，係屬第一級毒品海洛因
    ，且其驗前毛重亦為0.31公克（嗣因鑑驗耗損0.03公克）；
    另於上開粉紅色提包內扣得之9 包白粉，經法務部調查局鑑
    定，亦均屬第一級毒品海洛因（合計淨重3.89公克，空包裝
    袋總重2.33公克，純度43.06 ％，純質淨重1.68公克），此
    分別有台灣檢驗科技股份有限公司97年5 月6 日CH/2008/40
    609 號濫用藥物檢驗報告、法務部調查局97年1 月20日調科
    壹字第09723005560 號鑑定書所載可證。
  (二)證人即查獲員警謝昌融於檢察官偵查中證稱：「當時接獲線
    報表示，在被告住處內有人在販賣毒品，我就去該處埋伏，
    結果看到丁○○從該戶出來騎機車離開，我就尾隨將他攔下
    盤查，並沒有發現任何不法情形，就讓他離開，但是我們又
    回到被告住處外埋伏，結果發現羅（按即丁○○，以下同）
    正從被告住處走出，我就上前盤查，在離被告住處約500 公
    尺將羅攔下，要求再次盤查，結果羅在拿證件出來時，從身
    上掉出一包海洛因，我當場問羅毒品是不是從被告住處買的
    ，他說是，是裡面一個女的（按指被告丙○○○）交給他的
    ，我們就直接帶羅返回被告住處。... 當時他說以1,000 元
    （十張百元鈔）代價買一包，『他第一次去時將錢拿給機車
    行裡一個女的（被告丙○○○）』，『當時那個女的向羅說
    暫時沒有貨，現在警察抓的很兇，要小心一點，要他先等一
    下，所以羅就出去逛一逛』。【你確定羅當時有跟你說，是
    被告（丙○○○）跟羅說暫時沒有貨，要他等一下？】是。
    ... 第二次我將羅攔下後，帶回被告住處的途中，羅告訴我
    的。」等語（偵查卷第82頁至第83頁）。於本院審判中亦證
    稱：「因為我們根據線報，該處所經常有人去拿『藥』（即
    毒品）或買藥，我們也發現從那邊進去、出來的人10次有9
    次我們都會發現他們身上有毒品。... 之前我們就已經有從
    那邊查獲出來的人有毒品，接獲線報到這邊不會超過一星期
    。... （10個）是比喻，... 沒辦法確定到底幾件。... （
    當天）就是決定要收網」等語（本院97年度訴字第775 號卷
    第33頁至第34頁）。至當日查獲經過，謝昌融證稱：「當時
    我們在萬壽路2 段，也就是那間機車行外面埋伏，看到有位
    男子也就是『丁○○』進去之後再出來，我們就上前去盤查
    ，盤查的時候，他身上是沒有任何違禁品，我們就讓他離去
    ，我們尾隨他，他又進入那間車行，再出來時，我們再上去
    盤檢一次，要他拿出證件，之後他從口袋拿證件出來的時候
    有掉出1 包東西，我們拿起來問他是什麼東西，他說是4 號
    （按即指毒品海洛因）... 我們問他毒品來源，他說是在萬
    壽路2 段23號也就是那間機車行購買，我問他願不願意帶我
    們去，他說願意。（之後你們就進入機車行？）對。... 進
    入機車行，看到丙○○○坐在那邊打電腦，我們進去就表明
    來意，後來在她打電腦的桌子底下發現毒品的殘渣袋塞在桌
    子的縫隙。... 丙○○○說那不是她的，她說不知道為何有
    這個東西，等丁○○指認是這位女生之後，我們就讓他們兩
    個隔開，讓丁○○坐在機車修理區那邊，我們就對丙○○○
    進行盤查，... 我們問她是否願意配合我們警方搜索，她就
    簽名自願同意讓我們搜，我們就在櫃子上發現有一個粉紅色
    的包包，裡面有很多包的海洛因，另外在她房間的抽屜發現
    有安非他命毒品及現金。（丁○○一開始是怎麼說明他的毒
    品來源？）他是說他在那邊購買的。...1,000 元 ，也就是
    10張100 元去購買的，當時我們在電腦桌旁邊的置物櫃那邊
    所發現的包包裡面有看到10張100 元... 我們就問丁○○是
    否用這10張100 元去買的，他就說他是用10張100 元去買的
    。... （當場被告丙○○○的反應？）她說沒有，她說她沒
    有見過這個人，也沒有收他的錢。（對於扣到的毒品，丙○○○怎麼講？）她說那是她先生乙○○的。... 她是說她老
    公跟她說等一下會有人來拿東西，那就拿這包給那個人，她
    說她也不知道裡面是什麼東西。... （從丁○○身上掉出來
    的那包海洛因包裝如何？）就是用透明的夾鍊袋。... （現
    場查獲的毒品有沒有包裝？）都是放在那個粉紅色包包裡面
    。... 沒有（包裝），就是一包一包放進去，都是用夾鍊袋
    分裝好，放在那個包包裡面。（你的意思是說沒有發現任何
    的毒品再用衛生紙包裝？）沒有。... （這整個過程中丁○○有沒有說他為何到那裡購買毒品？）他說是人家介紹去的
    。... 問筆錄的時候。（他講的是誰？）綽號『阿萬』。
    ... （丁○○說的介紹是何意？）『吃好到相報』（台語）
    ，因為他們有在吸毒的人互相說哪裡有在賣。」等語（同上
    本院卷第28頁至第36頁）。又證稱：「（你們第一次去盤查
    丁○○的時候，有沒有問他到這家機車行做什麼事？）沒有
    問，單純盤查身份。（你放掉之後有無跟著他？）隨後跟上
    去，前後不超過一分鐘。（你們盤查丁○○發現沒有東西，
    他走了之後去哪裡？）就回到機車行。... 以我騎車的速度
    ，我讓他走之後，我騎車滿快的，馬上跟上去，就是遠遠地
    可以看到他，他就是往機車行那邊。... （你們第一次盤查
    丁○○的地點距離機車行多遠？）一公里以上，... （你說
    第一次盤查是單純以盤查身分的方式，第二次盤查有無表明
    目的？）我們還是要盤查身分，他說剛剛已經盤查過了，我
    們說還是要盤查，他拿證件的時候，有掉出一包東西。」等
    語（同上本院卷第36頁至第38頁）。並稱其將丁○○帶回派
    出所做筆錄時，丁○○表示他先後兩次至機車行，係因「丙○○○要他等一下，說現在警察抓得很緊，要等一下才能拿
    給他，丁○○就想說先到外面繞一下。」等語（同上本院卷
    第39頁至第40頁）。
  (三)對員警謝昌融上揭證述之查獲經過，證人丁○○於本院審判
    中固證稱：我在96年10月30日為警方查獲持有之毒品海洛因
    ，係我向一真實姓名年籍不詳綽號「阿萬」之男子買的，「
    他說『寄放』在被告乙○○家，叫我去拿，結果第一次去拿
    的時候，『阿萬那個東西還沒有放在那邊』，我第二次又去
    才拿到。... 當時他（指員警）問我毒品從哪裡來，我一緊
    張，回答說是從乙○○那邊拿來的，其實不是這樣，東西是
    阿萬『寄放』在乙○○那邊，... 警察問我東西從哪裡來的
    ，但我的東西就是阿萬寄放在丙○○○那邊的。... 那時候
    去問，我也是說東西是阿萬寄放在他們那邊。... 也不知道
    （當時）錄音什麼，我也不知道，反正我現在就是說東西不
    是跟他們（指被告二人）拿的，當初警詢問我的時候，我緊
    張，所以說東西是跟他們拿的，事實上東西是阿萬寄放的。
    ... （你剛剛說第一次去的時候，阿萬還沒有寄放東西，第
    二次去的時候，時間跟第一次的時間隔多久？）差不多1 個
    小時。... 時間我也記不得了」等語，又稱：「我1,000 元
    交給阿萬了，阿萬說東西放在那邊，叫我去拿，我第二次去
    拿才拿到。（你為何跟警察說你拿給丙○○○1, 000元？）
    警察叫我這樣講，本來我是要說要給阿萬。... 警察是有帶
    我回去，我想說東西是從那邊拿來的沒錯，但東西是阿萬寄
    放在那邊的。... （阿萬的真實年籍資料、電話號碼、任何
    資料你知道嗎？）都不知道，那天是剛好在路上遇到，他問
    我要不要東西，我說好，他說他會想辦法，我錢就先交給他
    ，他說他要去拿，他有跟我說他東西會放在那裡，叫我到時
    候去拿。... 我也不知道為什麼第一次沒拿到東西，我第一
    次去問老闆在不在，對方說不在，我就走了，第二次去我問
    有沒有人寄放東西，老闆娘說剛剛有人寄放這包，就拿給我
    。」等語（本院97年度訴字第775 號卷第88頁至第96頁），
    復稱：「（警察查獲你的海洛因時，什麼包裝？）衛生紙包
    著。... （查獲時）衛生紙我丟掉了，只剩下袋子。... 我
    後來是把衛生紙丟掉了，給我的時候是用衛生紙包著」等語
    （同上本院卷第95頁）。言下之意，丁○○係向「阿萬」購
    買海洛因，僅因「阿萬」告知將海洛因寄放在被告二人開設
    之機車行處，丁○○始於查獲當日前往，第一次進入機車行
    時，因「阿萬」尚未將海洛因寄放該處，其便先離開，嗣第
    二次進入時始經在場之被告丙○○○告知並交付他人「寄放
    」之以衛生紙包起之毒品海洛因，且購毒價款1,000 元係交
    付與「阿萬」，而非丙○○○。然依偵查卷附證人丁○○之
    警詢筆錄所載：「警方於96年10月30日14時0 分許，在桃園
    縣龜山鄉○○路○ 段1 之2 號前，... 警方要查核我的身分
    ，我便掏出口袋的東西，我於掏出口袋的東西時不小心掉出
    海洛因毒品一小包（含袋毛重0.31公克），警方當場查獲我
    ，... 是我本人所有。（毒品來源？）我在桃園縣龜山鄉○○路○ 段23號機車行向丙○○○購買。... 今（30）日是我
    向丙○○○購買第一次，一次購買一千元（百元鈔票10張）
    海洛因毒品，... 我是於今（30）日13時45分許交付新台幣
    1,000 元（百元鈔票10張），當時她向我說要我稍待一會，
    我就想說去外面繞一繞再回來拿海洛因毒品，返回該地點丙○○○在電腦桌鍵盤下拿出一包海洛因毒品交付與我，地點
    在桃園縣龜山鄉○○路○ 段23號機車行內。... 經我主動帶
    同警方至桃園縣龜山鄉○○路○ 段23號機車行內當場指認丙○○○販賣給我毒品。... （警方今30日在桃園縣龜山鄉○○路○ 段23號機車行查獲之毒品是否為丙○○○所有？）是
    她所有。... 是一位綽號叫阿萬的人『介紹』我去。... 是
    在一次路上遇到的」等語（偵查卷第20頁至第21頁）。依丁○○之警詢筆錄，其係經「阿萬」之「介紹」，故於查獲當
    日至被告二人之機車行內，向在場之被告丙○○○表示欲購
    買毒品海洛因，並已先交付10張100 元鈔票予丙○○○為購
    毒價款，丙○○○要其「稍待片刻」，其遂先至他處後再返
    回自丙○○○手中取得該包海洛因。亦即，海洛因並非向「
    阿萬」購買，而係向丙○○○購得，且價款亦係交付丙○○○，並非「阿萬」，「阿萬」之角色無非居間介紹，並非賣
    家。然此即與丁○○上揭於本院審判中之證詞，迥然矛盾不
    符。
  (四)而查，丁○○於本院審判中固經檢、辯雙方交互詰問，惟對
    其翻供後之證詞與事理諸多不符處應如何解釋，及就檢察官
    質以何以與警詢所述迥然不符等節，丁○○或語焉不詳、或
    一概以不復記憶含糊搪塞，顯然係在長久時日後有意識之刻
    意迴避。反之，丁○○於警詢中之意識甚為清楚，員警詢問
    態度及語調尚稱和藹，詢問過程亦甚自然、輕鬆、毫無壓力
    ，詢答內容亦係丁○○就所經驗情形之立即反應，並無任何
    不當誘導情形，且筆錄記載亦與錄音內容相符，更與員警謝
    昌融上揭證稱所聽聞丁○○斯時陳述之內容相互一致，凡此
    均如前「壹」部分所述，是可見丁○○於警詢中關於係經「
    阿萬」之介紹，始前往向丙○○○購買毒品、價款亦係交付
    予丙○○○等過程之證述，方屬實情，而堪採信。此外依被
    告乙○○於本院中所供：「『阿萬』只是來修機車的人，我
    跟他不熟」等語（本院97年度審訴字第1477號卷第45頁）；
    被告丙○○○於本院中亦供稱：「之前不知道多久，他到我
    家跟我先生聊天，我有聽過我先生叫他好像『阿枝』還是『
    阿萬』，還是『萬枝』，我聽過也見過這個人」等語（本院
    97年度訴字第775 號卷第119 頁）。由是足見，無論係丙○○○或是乙○○，與「阿萬」並非甚為熟稔。而海洛因係屬
    政府嚴厲查禁非法持有販賣之違禁品，價格亦甚高，衡諸常
    理，倘非至親好友而有一定信賴關係，焉有可能如此輕率擅
    將之交付一毫無信賴基礎之人？且被告丙○○○年屆四十，
    社會閱歷豐富，亦曾因施用毒品案件經觀察勒戒，此有卷附
    台灣高等法院被告前案紀錄表1 紙可查，可見丙○○○對於
    涉及毒品施用、持有、販賣等行為將遭警方查察必然甚為警
    覺，焉有可能全然未加過問擅予收受？凡此均顯悖於常情。
    更罔論丙○○○於本院中一再供稱：案發當日「阿萬」係來
    找乙○○，但乙○○不在，「阿萬」便向我表示欲寄放該包
    物品，並稱稍待會有人來拿，我不疑有他乃同意寄放，旋將
    之交給來店之丁○○等語。言下之意，伊係直接自「阿萬」
    手中受寄該包海洛因，且直接經由「阿萬」告知不時將有人
    前來拿取，此間過程與乙○○毫無干涉。然丙○○○於警詢
    中卻稱：「當時是我丈夫的朋友綽號『阿枝』交代我丈夫說
    等一下會有人來拿毒品，但我丈夫臨時外出便交代我。」等
    語（偵卷第32頁），於檢察官偵查中亦稱：「是我先生的朋
    友來我家託我先生乙○○交代拿給羅的，我有聽到他們講話
    的內容，我先生交代我拿給羅的。」、「是我先生說有人有
    寄放東西要給羅，我才將東西交給羅。」等語（偵查卷第67
    頁、第83頁）。即該「阿枝」或「阿萬」之人係先將該包海
    洛因寄交乙○○，並向之表示轉交他人，但因乙○○暫有事
    外出，故再由乙○○交代丙○○○轉交他人。而此非但與丙○○○自己於本院審判中所述過程迥然相悖，更與被告乙○○於本院中供稱：「（該包海洛因係）『阿萬』拿給我太太
    的，我沒有看到，因為我不在。」（本院97年度審訴字第14
    77號卷第45頁）、「他（指『阿萬』）是來這邊找我，但我
    不在，所以就把東西寄放我太太。... 我沒遇上他。... 我
    不知道，是我事後聽說用衛生紙包起來。」（本院97年度訴
    字第775 號卷第44頁至第45頁）、及「我沒有販賣，這東西
    也沒有經過我的手，『阿萬』來的時候我不知道，先前也沒
    有說要託交我東西再交給別人。」等語（同上卷第147 頁）
    ，完全不符。綜此可見，根本沒有「阿萬」託交海洛因予被
    告二人再轉交丁○○之事，此無非被告二人為圖卸責所憑空
    捏造之事。實際情形應如丁○○警詢中所言，其係經「阿萬
    」之介紹，而於查獲當日下午1 時45分許前往被告二人開設
    之機車行，向當時僅在場之丙○○○表示欲購買毒品海洛因
    ，並先將10張100 元紙鈔之購毒價款交付丙○○○，經丙○○○要求稍待片刻，丁○○遂暫先離店他去，約莫10餘分鐘
    後之下午2 時左右再返回店內，自丙○○○手中受領伊自客
    廳電腦桌下取出之以夾鍊袋盛裝之毒品海洛因1 包。
  (五)丁○○為警查獲後，警方先在丁○○身上查獲毒品海洛因1
    包，經以攜帶之電子磅秤量秤，毛重為0.31公克，嗣經丁○○帶同始在被告二人開設之上開機車行一樓客廳電腦桌旁之
    置物櫃內，查獲一只粉紅色提包，其內共有9 包海洛因及10
    張百元鈔，此俱如前述。被告乙○○坦認該粉紅色提包及其
    內9 包毒品均其所有，惟辯稱其內現金係己私用，另分裝之
    9 包毒品亦係供其自行施用，分裝係為控制自身用量云云。
    然查，乙○○於本院中供稱：機車行之營業收支及平日家中
    財務均由其管理收付，其並無藏置私房錢之習慣等語（本院
    97年度訴字第775 號卷第54頁），丙○○○亦供稱：我不會
    管機車行的收入，也不會過問核對乙○○的帳，更不會去管
    乙○○之金錢動支等語（同上本院卷第58頁至第59頁）。乙○○既掌管家中財務大權，倘需用金錢逕行動支即可，本無
    另行藏放金錢之必要，又何有可能藏放10張百元鈔於該置放
    9 包毒品海洛因之粉紅色提包內？且該粉紅色提包係置放在
    一樓客廳電腦桌旁之置物櫃內，無論係來店客人或在內生活
    之人，均得一望即知，倘為自行藏放不欲配偶或家人知悉之
    「私房錢」，又何有可能將之置放於如此顯而易見之處？綜
    此可見該10張百元鈔現金絕非如乙○○所言「供己私用」者
    。參以該現金係10張百元紙鈔，恰與丁○○證稱第一次進入
    機車行向在場之丙○○○表明欲購買海洛因後，即先將10張
    百元紙鈔交付丙○○○以為購毒代價乙情相符，而該提包內
    除此百元鈔外別無其他金錢，又與乙○○自承由其預先分裝
    之9 包毒品藏置於同一粉紅色提包內，綜此交互勾稽，可知
    該現金必係丁○○交付予丙○○○、再由丙○○○放置其內
    ，以為販售毒品後集中保管之所得。此外，警方於提包內另
    查扣之9 包毒品中，有3 包含袋毛重各為0.31公克，分毫不
    差，另有1 包毛重0.30公克，其餘分重0.27公克、1.69公克
    、1.09公克、1.01公克、0.58公克，此均如前述。衡諸常理
    ，倘為控制自身用量故予分裝，則各包分裝量應不會有太大
    差異為是。然該9 包毒品中，最重者達1.69公克，最輕者僅
    為0.27公克，相差竟達6 倍，顯然無法透過此種分裝方式達
    成乙○○所言控制自身每日用量之目的。且該9 包海洛因中
    有3 包毛重各為0.31公克，分毫不差，顯係透過精密電子磅
    秤量秤後分裝而來。倘乙○○事先分裝僅為在控制自身每日
    施用量，而非販售他人牟利，則粗略分裝即可，何有於分裝
    前大費周章精準量測之必要。再以該3 包海洛因之毛重及分
    裝形式，與警方自丁○○身上查扣之該包海洛因，完全相同
    ，顯見丁○○自丙○○○處取得之該包海洛因，係來自該粉
    紅色提包無疑，提包內之各包海洛因亦係乙○○為販售他人
    所事先分裝而來，僅因案發當日乙○○因故暫時離開，故囑
    其配偶丙○○○出面先向丁○○收取價款1,000 元後，再自
    其內取出1 包海洛因售予丁○○。復據親手交付該包海洛因
    予丁○○並向之收取金錢之丙○○○於檢察官偵查中供稱：
    「（你有無拿毒品給丁○○？）有。是我先生的朋友來我家
    託我先生乙○○交代拿給羅的，我有聽到他們講話的內容，
    我先生交代我拿給羅的。」等語（偵查卷第67頁），又稱：
    「羅來我家問我有沒有人寄放東西給我先生要拿給別人的，
    我說我先生不在，但有交代我將東西交給別人，羅說那就是
    要給他的，我就交給羅。... 我先生要出門前交給我，我當
    時坐在電腦前，我就將那包東西放在鍵盤旁邊。」等語（偵
    查卷第75頁至第76頁）；及乙○○於本院中先供稱：「（該
    包毒品是）『阿萬』拿給我太太的，我沒有看到，因為我不
    在，我們回家我跟我太太有在說。先前我就跟我太太提到這
    件事，我知道那東西是阿萬跟丁○○公家的，阿萬放在我機
    車店，丁○○來拿」等語（本院97年度審訴字第1477號卷第
    45頁），又供稱：「他（阿萬）是來這邊找我，但我不在，
    所以就把東西寄放我太太。... 我沒遇上他（阿萬）」等語
    （本院97年度訴字第775 號卷第44頁）。上揭丙○○○供稱
    海洛因係「阿萬」「託交」乙○○、再由乙○○委託伊交付
    丁○○，及乙○○供稱海洛因係「阿萬」「託由」丙○○○
    交付丁○○、其均不在場等節，固經證明根本無「託交」乙
    事而屬謊言已如前述。然丁○○業於警詢中明確證述渠係透
    過「阿萬」之介紹，方知得向被告二人購得海洛因，此為客
    觀無疑之事實，而被告二人又均提及「阿萬」其人，綜此交
    互勾稽，足認被告二人對「阿萬」將介紹他人來店購毒乙事
    ，主觀上早已知悉，僅因查獲當日乙○○因有事暫先外出，
    方由丙○○○出面處理上揭販賣事宜，至堪認定。
  (六)綜前各節，被告丙○○○辯稱係受「阿萬」囑託始將該包海
    洛因交付丁○○，並不知悉該包物品係海洛因云云，及被告
    乙○○辯稱丙○○○交付毒品時其不在場，對此均毫無所知
    云云，均係卸責之詞，毫無足採。被告二人共同販賣第一級
    毒品海洛因予丁○○之犯行，事證明確，至堪認定，應依法
    論科。
五、核被告乙○○、丙○○○所為，均係犯毒品危害防制條例第
    4 條第1 項之販賣第一級毒品罪。被告二人間就販賣第一級
    毒品之犯行，有犯意聯絡及行為分擔，均為共同正犯。被告
    二人持有海洛因之低度行為，為售出之高度行為所吸收，不
    另論罪。被告乙○○有如事實欄一所載之犯罪科刑、執行情
    形，有臺灣高等法院被告前案紀錄表在卷可按，其受徒刑之
    執行完畢後，5 年以內故意再犯本件有期徒刑以上之罪，為
    累犯，應依刑法第47條第1 項規定，就法定刑死刑、無期徒
    刑以外之罰金刑部分加重其刑。再查，被告二人販賣海洛因
    之對象僅丁○○1 人，係零星販賣，尚未造成嚴重毒害之擴
    散，此與動輒一次數百公克大量販賣第一級毒品之情形不同
    ，綜合其犯罪情狀以觀，倘科以最低法定刑即無期徒刑，仍
    屬過重，而有情輕法重之憾，渠二人之犯罪情狀尚堪憫恕，
    爰均依刑法第59條規定減輕其刑，並就被告乙○○得受罰金
    刑之部分先加後減之。爰審酌被告二人為謀一己之私利，販
    賣毒品予他人，嚴重損及國民健康，兼衡被告二人販賣第一
    級毒品之次數僅1 次、金額亦非甚高、參與販賣毒品犯行情
    節無分軒輊，惟面對上開鐵證，猶一再飾詞否認犯行，顯無
    悔意，倘擅予輕縱，無非鼓勵此等作奸犯科之徒捏詞卸責，
    故均應從重量處等一切情狀，各量處如主文所示之刑。如附
    表編號一所示之海洛因10包，1 包於丁○○身上查扣者係由
    被告二人共同販售，另9 包自機車行置物櫃中之粉紅色提包
    內查扣者則係被告二人事先分裝備供販售之用，均與本案被
    告二人販賣毒品犯行有關，且屬毒品危害防制條例第2 條第
    2 項第1 款所明定之第一級毒品，依毒品危害防制條例第18
    條第1 項前段規定，沒收銷燬之。次按毒品危害防制條例第
    19 條 第1 項關於沒收之規定，固採義務沒收主義，凡犯同
    條例第4 條至第9 條、第12條、第13條或第14條第1 項、第
    2 項之罪者，其供犯罪所用之物或因犯罪所得之財物，均需
    諭知沒收。但該法條並未規定「不問屬於犯人與否」，均沒
    收之，自仍以屬於被告或共犯所有者為限，始應予以沒收（
    最高法院92年度台上字第4391號判決意旨參考）。而毒品之
    外包裝有防止毒品裸露、逸出及潮濕之功用，並便於攜帶及
    運輸，其係供販賣、運輸、寄藏或持有毒品所用之物，至為
    顯然。如其外包裝應屬可與毒品析離者，自應依毒品危害防
    制條例第19條第1 項規定諭知沒收（最高法院95年度台上字
    第5707號判決意旨參照）。本案附表編號二所示供粉紅色提
    包內9 包海洛因盛裝之用之透明夾鍊袋9 只、及該粉紅色提
    包1 只，均係用於包裝、藏置該9 包海洛因，且具有防止海
    洛因裸露、逸出、潮濕及便於攜帶之功能，復據乙○○自承
    均為其所有，是為本案販賣第一級毒品海洛因犯罪所用之物
    ，自應依同條例第19條第1 項規定沒收之。至供丁○○身上
    查扣該包海洛因盛裝之用之透明夾鍊袋1 只，因已併同該包
    毒品海洛因販售交付丁○○，故已屬丁○○所有，而非本案
    被告二人所有，依上開最高法院判決意旨，自不予沒收。再
    附表編號三所示被告二人出售海洛因予丁○○所收取之金額
    1,000 元，屬被告二人販賣毒品所得之財物，亦依毒品危害
    防制條例第19條第1 項之規定沒收之。又共同正犯之犯罪所
    得為現款時，因係合併計算，且於全部或一部不能沒收時，
    以其財產抵償之，為避免執行時發生重複沒收、抵償之情形
    ，故各共同正犯間係採連帶沒收主義（最高法院97年度台上
    字第1495號判決參照），爰併就被告2 人上開共同犯罪所得
    宣告連帶沒收之旨，且若對被告二人其中一人已為沒收時，
    就已沒收部分，其他人即免除責任。又該9 只透明夾鍊袋、
    1 只提包及共同販毒所得現金1,000 元均已扣案，即無全部
    或一部不能沒收之問題，要毋庸依同條項規定諭知如全部或
    一部不能沒收時，追徵其價額或以財產抵償之必要。另為警
    於上開機車行之臥室抽屜內查扣之白色晶狀物1 包、現金
    92,500元、及行動電話1 支，因無證據足資證明與本案販賣
    海洛因之犯行有關，均不予沒收。再為警於機車行1 樓電腦
    桌下扣得之殘有毒品海洛因之殘渣袋1 包，既係殘渣，顯與
    上開其餘9 包內有多量海洛因、且均置放粉紅色提包內備供
    販售者有別，參以被告二人均有施用毒品前科，已如前述，
    故可推知該殘渣袋應係被告二人施用其內毒品海洛因後暫時
    藏放而來，故與本案被告二人販賣毒品犯行並無關連，亦不
    宣告沒收。
六、據上論斷，應依刑事訴訟法第299 條第1 項前段，毒品危害
    防制條例第4 條第1 項、第18條第1 項前段、第19條第1 項
    ，刑法第11條前段、第28條、第47條第1 項、第59條，判決
    如主文。
本案經檢察官邱文中到庭執行職務。
中    華    民    國    98    年     1    月    15    日
            刑事第十一庭  審判長法  官  蔡榮澤
                                法  官  林蕙芳
                                法  官  紀凱峰
以上正本證明與原本無異。
如不服本判決應於收受本判決後10日內向本院提出上訴書狀，並
應敘述具體理由，如未敘述上訴理由者，應於上訴期間屆滿後20
日內補提理由書狀於本院（均須按他造當事人之人數附繕本）「
切勿逕送上級法院」。
                                書記官  鄭乃甄
中    華    民    國    98    年    2     月    2     日
附錄論罪科刑依據之法條：
毒品危害防制條例第4條第1項
製造、運輸、販賣第一級毒品者，處死刑或無期徒刑；處無期徒
刑者，得併科新臺幣 1 千萬元以下罰金。
毒品危害防制條例第18條第1項
查獲之第一、二級毒品及專供製造或施用第一、二級毒品之器具
，不問屬於犯人與否，均沒收銷燬之；查獲之第三、四級毒品及
製造或施用毒品之器具，無正當理由而擅自持有者，均沒入銷燬
之。但合於醫藥、研究或訓練之用者，得不予銷燬。
毒品危害防制條例第19條第1項
犯第 4 條至第 9 條、第 12 條、第 13 條或第 14 條第 1 項、
第2 項之罪者，其供犯罪所用或因犯罪所得之財物，均沒收之，
如全部或一部不能沒收時，追徵其價額或以其財產抵償之。
附表：
┌───┬───────────────────────┐
│編號  │應沒收銷燬或應沒收之物品                      │
├───┼───────────────────────┤
│ 一   │第一級毒品海洛因共拾包（壹包驗前毛重為零點壹│
│      │公克，因鑑驗耗損零點零公克，驗餘毛重零點貳捌│
│      │公克。另玖包合計淨重點捌玖公克，空包裝袋總重│
│      │貳點公克，純度百分之肆點零陸，純質淨重壹│
│      │點陸捌公克）。                                │
├───┼───────────────────────┤
│ 二   │盛裝第一級毒品海洛因之透明夾鍊袋共玖只、粉紅色│
│      │提包壹只。                                    │
├───┼───────────────────────┤
│ 三   │現金新台幣壹仟元。                            │
└───┴───────────────────────┘
附件：丁○○警詢錄音節錄譯文
   （前略）
    員警：就這包海洛因，是誰的？
    丁○○（以下簡稱羅）：我的。
    員警：你的喔，那毒品怎麼來的？
    羅：就去機車行跟人家拿的啊。
    員警：那個機車行？
    羅：我只知道是機車行。...住址什麼的我不知道。
    員警：住址我跟你講，萬壽路二段23號。
    羅：嗯。
    員警：跟誰買的？
    羅：我不知道他是誰，那也是人家「介紹」的，我不知...
    員警：是不是剛剛那位女性？（按指被告丙○○○）
    羅：對，他什麼名字我不知道。
    【旁人聲：你怎麼叫他？】
    羅：沒有叫他，去就拿東西而已。
    （中略）
    員警：你跟丙○○○買過幾次？
    羅：第一次而已。
    （中略）
    員警：一次多少？
    羅：一千。
    （中略）
    員警：是不是你主動帶警察去，當場說是她賣給你海洛因的
    ？
    羅：對。
    員警：你那1,000元是100元的十張？還是一張1,000元的？
    羅：100元的十張。
    （中略）
    員警：... 警方第一次在什麼時間、什麼地點盤查你？
    羅：那個... 就在龜山鄉○○路○段那個路口。
    員警：就422 巷嘛？
    羅：對。
    （中略）
    員警：那時候情形如何？
    羅：我哪知道。
    員警：身上有東西嗎？
    羅：有啊。
    員警：沒有啦，我是說第一次啊。
    羅：沒有啦。
    員警：沒有發現對吧？
    羅：嗯。
    【此時出現旁人說話聲音：沒有發現... 而且他當時樣子很
    得意，很囂張，因為警察拿他沒有辦法，是不是這樣？第一
    次沒抓到你時你不是很高興嗎？警察拿我沒輒。】
    羅：對啊，想不到你們還會跟蹤我。【丁○○之笑聲】
    員警：算你倒楣啦，真的。【員警之笑聲】
    羅：沒有啦，是我剛好要去那邊，因為我機車停那邊。
    員警：你跟丙○○○買毒品是在何時？你頭一次付錢在何時
    ？
    羅：差不多2點左右。
    員警：差不多1點45分時嗎？你先拿錢給他，是不是這樣？
    羅：對。
    員警：那後來怎樣？為什麼那個時候沒有拿？
    羅：他跟我說沒有東西，說叫我等等。
    員警：她叫你等一會兒嗎？
    羅：對。...她叫我等，我就騎車出去晃晃再回來啊。
    （中略）
    員警：你被警方（第一次）查獲後，就再回去了嘛？
    羅：對。
    員警：你在哪裡拿的？
    羅：在那個...電腦桌鍵盤那邊。
    員警：他拿給你的嘛？
    羅：對。
    員警：他在那個電腦鍵盤下方拿給你的嘛？
    羅：對。
    （中略）
    員警：你認識丙○○○嗎？
    羅：不認識，那是人家介紹的。
    員警：你怎麼會知道丙○○○那有在賣毒品？
    羅：就人家介紹的啊。
    員警：誰介紹的？
    羅：一個叫「阿萬」的。
    員警：「阿萬」？
    羅：對。
    員警：「阿萬」介紹你去的？
    羅：對。
    員警：你知道「阿萬」的年籍資料嗎？
    羅：不知道。... 我很久沒和他聯絡了，那是有一次在路上
    遇到，我問他哪裡可以拿東西，他就跟我介紹那。
    （下略）


司法院資訊處製作；財團法人民間司法改革基金會備份。
